臺灣高等法院交通法庭裁定　　　　　　 94年度交抗字第469號
抗告人即
異議人即
受處分人　士昱實業有限公司
代 表 人　甲○○
上列抗告人因違反道路交通管理處罰條例案件，不服台灣宜蘭地
方法院，中華民國94年 5月31日裁定（94年度交聲字第82號），
提起抗告，本院裁定如下：
    主  文
抗告駁回。
    理  由
一、按汽車駕駛人駕駛大貨車，僅領有小型車駕駛執照者，汽車
    所有人及駕駛人各處新臺幣（下同）四萬元以上八萬元以下
    罰鍰，並當場禁止該汽車駕駛人繼續駕駛及扣留其車輛牌照
    ，道路交通管理處罰條例第二十一條之一第一項第三款定有
    明文。
二、抗告人即異議人即受處分人所有車牌號碼833-QN號自用大貨
    車，交由僅領有小型車駕駛執照之簡豐裕駕駛，於民國94年
    2月15日23時，在宜七線6.8公里處，與他車發生車禍，為警
    查獲，原處分機關交通部公路總局臺北區監理所宜蘭監理站
    （以下簡稱宜蘭監理站）因而依上開法律規定，對受處分人
    裁處罰鍰四萬元。
三、受處分人抗告及異議意旨略以：受處分人所有上開自用大貨
    車，於農忙期間均會將之借予協力廠商簡豐裕，支援簡豐裕
    家庭自產秧苗和播種工作。受處分人並囑公司司機呂文辰下
    班後將大貨車停放簡豐裕家門前廣場，簡豐裕如欲使用大貨
    車，則連絡呂文辰前往駕駛。受處分人一定會告知當事人，
    不得違反、要確實遵守道路交通管理處罰條例第二十一條之
    一之相關規定。長期以來，簡豐裕均不曾有違規駕駛該大貨
    車之情形。至簡豐裕於94年 2月15日23時，違規駕駛該大貨
    車，係因當時晚間，司機呂文辰業已下班，而簡豐裕急於前
    往宜蘭縣壯圍鄉宜七線 6.8公里農田完成秧苗填補工作，乃
    在未告知受處分人情形下，自行駕駛該大貨車與案外人林信
    忠、陳宏達酒後駕駛之車輛撞及發生車禍。簡豐裕違規駕駛
    大貨車，受處分人並不知情，已善盡相當之注意，自無從歸
    責於受處分人，請求撤銷原處分云云。
四、經查：
（一）車號833-QN之自用大貨車，係受處分人士昱實業有限公司
      （以下稱士昱公司）所有，農忙期間均支援簡豐裕使用，
      並放在簡豐裕住處前廣場，而簡豐裕僅領有小型車駕駛執
      照仍於94年2月15日23時，駕駛上開大貨車在宜七線6.8公
      里路段與他車發生車禍之事實，為受處分人所不爭執，並
      有宜蘭監理站94年4月5日北監宜字第0941300877號函、09
      46300841號函、宜蘭縣警察局宜警交字第 Q00000000號、
      第 Q00000000號舉發違反道路交通管理事件通知單、宜蘭
      監理站94年 4月26日宜監字第裁43-Q00000000號裁決書在
      卷可稽（見原審卷第8頁、第10頁、第12頁、第14頁）。
（二）按道路交通管理處罰條例第二十一條之一第一項第三款之
      規定，對僅領有小客車駕駛執照，駕駛大客車者，因危險
      性極高，對他人生命、身體、財產有重大危害之虞，同時
      處罰汽車駕駛人及汽車所有人。至該條第四項，僅在汽車
      所有人善盡查證駕駛人駕駛執照資格之注意，或縱加以相
      當之注意而仍不免發生違規者，汽車所有人始不受處罰。
      是大貨車之所有人，對於駕駛人之資格、該車之使用、鑰
      匙之保管，應嚴格管理，該條項之意旨不僅在禁止其將車
      交給無資格之駕駛人駕駛，更要求汽車所有人應盡相當之
      注意防止其大貨車遭無資格之駕駛人駕駛使用於道路上，
      以確保其符合駕駛資格之責任，防範違規、事故於未然。
      查受處分人供承將上開大貨車於農忙期間支援簡豐裕使用
      ，停放於簡豐裕住處前廣場，本即有可能導致簡豐裕違規
      駕駛該大貨車之情事發生。雖稱應通知司機駕駛，但其對
      司機及簡豐裕仍有相同之監督，而如其善盡注意義務，簡
      豐裕亦不可能取得錀匙，開啟發動車輛使用。受處分人以
      簡豐裕未告知受處分人擅自違規駕駛大貨車，而認其使用
      該大貨車已經善盡相當之注意，尚嫌無據。
（三）綜上所述，受處分人前開之違規事實，堪予認定。原審法
      院認原裁罰並無不合，駁回受處分人之異議，其認事用法
      ，均無不當。受處分人抗告意旨，仍執前詞，否認違規行
      為，核無理由，抗告應予駁回。
五、據上論斷，應依道路交通管理處罰條例第八十九條，刑事訴
    訟法第四百十二條，裁定如主文。
中　　華　　民　　國　　94　　年　　7 　　月　　7 　　日
                    臺灣高等法院交通法庭
                            審判長法  官  尤豐彥
                                  法  官  鄧振球
                                  法  官  趙功恆
以上正本證明與原本無異。
不得再抗告。
                                  書記官  孫佩琳
中　　華　　民　　國　　94　　年　　7 　　月　　7 　　日
